臺灣高等法院民事判決　九十年度訴易字第一一二號
　　　原　　告　甲○○
　　　被　　告　乙○○
右當事人間因原告提起刑事附帶民事訴訟，請求侵權行為損害賠償事件，經本院刑事
庭裁定移送後，本院判決如左︰
    主　　文
被告應給付原告新台幣壹拾萬伍仟陸佰貳拾元。
原告其餘之訴及假執行之聲請均駁回。
訴訟費用由被告負擔五分之一，餘由原告負擔。
    事　　實
甲、原告方面：
壹、聲明：求為判決：
(一)被告應給付原告新台幣（下同）五十萬元。
(二)願供擔保，請准宣告假執行。
貳、陳述：
(一)被告於民國（下同）八十九年七月十八日晚上，騎乘車號ＰＰＬ—三七六號機車
    ，沿宜蘭縣壯圍鄉台一九一線由美城往七張方向行駛，同日晚上八時二十五分許
    ，途經上揭路段功勞路六十九之五號，本應注意行車速度於無標誌之郊外道路慢
    車道上不得超過四十公里、行車時駕駛人應注意車狀況，並隨時採取必要之安全
    措施，而依當時情況，夜間有照明，路面無缺陷、道路無障礙，並無不能注意之
    情，竟疏未注意，猶貿然超速以時速五十公里之速度行駛於前揭路段，且未注意
    車前狀況，並隨時採取必要之安全措施，致撞及正欲取出雨衣穿著，而停放於同
    向慢車道路邊由甲○○所騎乘ＬＥＬ—一一八號機車，造成原告受有頭部外傷、
    左大腿與左足部挫傷及骨盆挫傷之傷害。
(二)車禍發生前，原告係從事沖洗照片工作，月薪一萬八千元，車禍後因大腿受傷，
    近半年無法工作，且繼續看門診及作復健，腿傷迄今未癒，醫生認仍應繼續治療
    ，爰依法請求被告賠償醫藥費二十萬元，工作損失十萬元，慰撫金二十萬元。
參、證據：提出證斷證明書四紙、醫藥費收據乙份、機車修理估價單乙紙為證。
乙、被告方面：
壹、聲明：求為判決：駁回原告之訴。
貳、陳述：
(一)目前並無工作且係租居居住，家中僅妻子於成衣廠工作，又要扶養三名子女，無
    力支付原告請求之賠償。
(二)況車禍發生時原告係站在路上穿雨衣又沒開燈，自係與有過失。
丙、本院依職權向臺灣宜蘭地方法院檢察署調閱八十九年度偵字第二四四五號被告過
    失傷害全案卷宗。
    理　　由
一、本件原告起訴主張：被告於八十九年七月十八日晚上八時二十五分許，騎乘車號
    ＰＰＬ—三七六號機車，途經上揭路段功勞路六十九之五號，應注意能注意而不
    注意，超速行駛於前揭路段，且未注意車前狀況，致撞及正欲取出雨衣穿著，而
    停放於同向慢車道路邊由原告所騎乘ＬＥＬ—一一八號機車，造成原告受有頭部
    外傷、左大腿與左足部挫傷及骨盆挫傷之傷害，致原告受有每月支出醫藥費用九
    千六百元、無法工作損失十萬元，及因車禍造成精神上痛苦之慰撫金二十萬元，
    爰依侵權行為法則，請求判決命被告給付五十萬元等語。
二、被告則以：當日係因原告將機車停在路中間穿雨衣，且未開車燈，原告就本件車
    禍之發生與有過失，且伊並無工作，無法賠償原告之請求等語，資為抗辯。
三、原告主張被告於前開時地發生車禍，致原告受有頭部外傷、左大腿與左足部挫傷
    及骨盆挫傷之事實，業據其提出南大中醫醫院診斷証明書二紙、財團法人蘭陽仁
    愛醫院及國軍退除役官兵輔導委員會台北榮民總醫院診斷証明書各一紙及醫藥費
    收據、門診掛號費等件為証，且為被告所未加爭執，自堪信為真實。被告雖辯稱
    原告未靠邊站，就本件車禍之發生與有過失云云，惟查，原告當時係停車於與被
    告所騎乘機車同向之同一慢車道上，此為被告所不爭，而參諸肇事後車輛倒地位
    置，原告所騎乘之機車係位於慢車道上，前輪中心與右側路邊相距零點五公尺，
    後輪中心與路邊右側相距零點六公尺，而慢車道寬約一點八公尺等情，有道路交
    通事故調查報告表附於刑事案卷內可稽，堪認原告雖係停車路邊擬穿雨衣，然亦
    已盡可能立於路邊，故被告此部分之辯解，自非可採。被告對於本件車禍之發生
    既有過失，原告復因本件車禍而受有前開傷害，則被告之過失行為與原告之受傷
    自有相當因果關係，即堪認定。
四、按因故意或過失，不法侵害他人之權利者，負損害賠償之責；不法侵害他人之身
    體或健康而情節重大者，被害人雖非財產上之損害，亦得請求賠償相當之金額；
    再按不法侵害他人身體或健康者，對於被害人因此喪失或減少勞動能力，或增加
    生活上之需要時，應負損害賠償責任，民法第一百八十四條第一項、第一百九十
    三條、第一百九十五條第一項定有明文，茲就原告請求賠償之金額，分述如下：
(一)醫藥費部分：
    按全民健康保險法第八十二條規定「保險對象因汽車交通事故，經本保險提供醫
    療給付者，本保險之保險人，得向強制汽車責任保險之保險人代位請求該項給付
    」，是依全民健康保險提供醫療給付者，該項醫療費用請求權，已法定移轉予中
    央健康保險局，查原告係依全民健保身分就醫，前開說明由全民健康保險局所提
    供之醫療給付部分，即不得再向對造請求，查原告自車禍發生日即八十九年七月
    十八日起，實付醫藥費共計五千六百二十元，且為對造所未加爭執，堪信屬實，
    至超過部分，或屬健保給付，或屬診斷証明書費用，依前開說明，自不應准許。
    是原告僅得就金額五千六百二十元加以請求，逾此部分之請求，不應准許。
(二)工作損失部分：
    原告雖主張其自車禍受傷後，有半年時間無法工作，在此之前係在沖洗照片，月
    薪一萬八千元，乃請求工作損失十萬元云云，然查，原告自承其右大腿因車禍受
　　傷後，並未住院開刀，僅作復健，且未能舉証証明其因本件車禍受傷在家休養六
　　月不能工作之事實，是原告此部分之主張，即不應准許。
(三)慰藉金部分：
    按不法侵害他人之身體、健康、名譽或自由者，被害人雖非財產上之損害，亦
    得請求賠償相當之金額，原告既因被告不法侵害其身體行為，致其精神上深感痛
    苦，不言可喻，自得請求被告賠償非財產上損害之慰藉金。惟原告請求賠償之金
    額為二十萬元，尚嫌過高，爰斟酌兩造之身分、地位及經濟狀況 (見本院卷第十
    三頁、十九頁)及原告所受之腿傷至今仍繼續在治療等一切情狀後，認原告請求
    賠償之金額以十萬元為適當。
五、綜上所述，原告請求被告給付十萬五千六百二十元部分，應予准許，至超過上開
    部分原告之請求，即屬不應准許。就前開應予准許部分，因金額未逾一百五十萬
    元，判決後不得提起上訴而告確定，自無宣告假執行之餘地，原告就此部分聲請
    宣告假執行，即不應准許，至原告敗訴部分其假執行之聲請，已失所附麗，亦應
    併予駁回。
據上論結，本件原告之訴為一部有理由，一部無理由，依民事訴訟法第七十九條但書
，判決如主文。
中　　　華　　　民　　　國　　九十一　　年　　　二　　　月　　二十七　　日
　　　　　　　　　　　　　　　　　民事第四庭
　　　　　　　　　　　　　　　　　　　審判長法　官　楊　豐　卿
                                      　　　法　官　林　金　吾
                                            法　官　張　　　蘭
右正本係照原本作成。
如不服本判決，應於收受送達後二十日內向本院提出上訴書狀，其未表明上訴理由者
，應於提出上訴後二十日內向本院補提理由書狀（均須按他造當事人之人數附繕本）
上訴時應提出委任律師或具有律師資格之人之委任狀；委任有律師資格者，另應附具
律師及格證書及釋明委任人與受任人有民事訴訟法第四百六十六條之一第一項但書或
第二項（詳附註）所定關係之釋明文書影本。
中　　　華　　　民　　　國　　九十一　　年　　　三　　　月　　　四　　　日
　　　　　　　　　　　　　　　　　　　　　　書記官　應　瑞　霞
附註：
民事訴訟法第四百六十六條之一（第一項、第二項）：
對於第二審判決上訴，上訴人應委任律師為訴訟代理人。但上訴人或其法定代理人具
有律師資格者，不在此限。
上訴人之配偶、三親等內之血親、二親等內之姻親，或上訴人為法人、中央或地方機
關時，其所屬專任人員具有律師資格並經法院認為適當者，亦得為第三審訴訟代理人
。
